臺灣彰化地方法院刑事判決　　　　　　　　　　　　　九十年度交簡上字第一五號
　　上　訴　人
　　即　被　告　甲○○
　　選任辯護人　洪修三律師
右列上訴人因過失致死案件，不服本院九十年度彰交簡字第九號九十年二月廿七日第
一審判決（聲請案號：八十九年度偵字第八八八二號），本院管轄第二審合議庭判決
如左︰
    主  文
原判決撤銷。
甲○○因過失致人於死，處有期徒刑陸月，如易科罰金，以佰元折算壹日；緩刑貳
年。
    事  實
一、甲○○於民國八十八年十一月廿六日十九時四十分許，駕駛車牌ＰＹ－一九二二
    號自小客車，沿彰化縣和美鎮和港由北往南行駛，途經彰化縣和美鎮○○路與西
    興路口時，本應注意車前狀況，並隨時採取必要之安全措施，且依當時情形亦無
    不能注意情事，乃疏未注意同向在其車前行駛、由鄭如涓所騎駛車牌ＬＡＪ－八
    ０二號之重型機車，竟自後追撞，鄭如涓遭撞後人車分離，身體先墜落甲○○所
    駕之自小客車引擎蓋上，再掉落地面，鄭如涓所騎駛之機車則倒地滑停，又遭甲
    ○○駕駛之自小客車二度撞擊，鄭如涓因而受有多發外傷、外傷性休克，於送醫
    救治前即傷重不治死亡。甲○○於肇事後未被發覺前，以電話向警察單位報案自
    首而接受裁判。
二、案經彰化縣警察局和美分局報驗由臺灣彰化地方法院檢察署檢察官偵查起訴。
    理  由
一、訊據上訴人即被告甲○○對於右揭時地駕車肇事及其確有疏失情節之事實固坦承
    不諱，惟辯稱：「當日伊駕車行經該地點時，被害人鄭如涓已不知何故倒臥於地
    ，伊發現時煞避不及始撞上」云云。經查：（一）本案經臺灣彰化地方法院檢察
    署檢察官命警勘驗被告是日所駕之車輛及被害人鄭如涓所騎機車之撞擊痕跡結果
    ，發現被告所駕車輛左前保險桿處有明顯擦撞痕及口徑約高二公分寬四公分之小
    洞、距地面高度五二公分，而被害人鄭如涓所騎機車後警示大燈及方向燈皆已破
    裂、直立行駛時其後警示燈破損之高度亦可至五二公分，且被告所駕車輛引擎蓋
    上有明顯凹陷痕、其上有血跡噴濺痕，前車牌下沿往內凹陷、底盤及四個輪胎均
    未發現明顯刮擦痕及血跡，此有彰化縣警察局刑警隊刑案現場堪查報告表一份附
  照片三十張及模擬動畫圖、剎車痕與時速實驗數據表附卷可稽，足見本件應係被
    告所駕車輛自後追撞被害人之機車、被害人之機車先因撞擊而往前滑行，被害人
    此時依物理慣性運動作用摔落於被告車輛引擎蓋上致造成凹痕，被害人其後再掉
    落地面；被告車輛此時減速再次撞及被害人機車，致被告車輛前方車牌下沿有往
    內凹陷跡象等事實甚明；是被告所辯及其友人乙○○到庭所證肇事前被害人已先
    倒臥於地乙詞，與事實不符，均非可採。（二）本件被害人鄭如涓係因本案車禍
    死亡乙情，亦有道路交通事故調查報告表乙紙及現場照片十六幀在卷可資佐證，
    並經臺灣彰化地方法院檢察署檢察官督同檢驗員相驗明確，有相驗屍體證明書、
    驗斷書及勘驗筆錄等在卷可憑，是被害人之死亡，係由被告之行為所致，其間有
    相當因果關係，已極為明確。（三）按汽車行駛時，駕駛人應注意車前狀況，並
    隨時採取必要之安全措施，道路交通安全規則第九十四條第三項定有明文。被告
    於前揭時地駕駛車輛應注意能注意而不注意上開規定，以致肇事，被告之行為自
    有過失，再本件經送台灣省彰化縣區車輛行車事故鑑定委員會鑑定結果，亦同認
    ：「甲○○駕駛自小客車當時由後撞及行駛中之鄭如涓所駕駛之重機車，致鄭如
    涓遭撞後人車分離，其身體先墜落甲○○所駕之自小客車引擎蓋上，再掉落地面
    ，其重機車則倒地滑停，又被甲○○駕駛之自小客車二度撞擊；而後始有周淑妃
    （案外人）駕駛輕機車行經該處，碰及停倒於車道中鄭如涓之重機車。故甲○○
    駕駛自小客車當時未注意車前狀況，由後撞及前行機車，應為肇事原因。鄭如涓
    駕駛重機車在行駛，無肇事因素。周淑妃駕駛輕機車與鄭如涓車禍致死無關」，
    有該鑑定委員會彰鑑字第八九００二八號函可稽。綜上，事證已臻明確，被告犯
    行洵堪認定。
三、核被告所為，係犯刑法第二百七十六條第一項之過失致人於死罪。被告於肇事後
    向彰化縣警察局和美分局塗厝派出所電話報案自首之，有警局筆錄及前述報告表
    可稽，應依法減輕其刑，原審判決據以論罪科刑固非無見，惟查：（一）本件被
    告甲○○持有我國所核發之護照並有身分證字號，且未經核准喪失我國國籍，仍
    具有我國國籍，並持有美國之正式駕照及持有該國有效之國際駕照，有其護照、
    戶籍謄本、加利福尼亞州駕駛執照及美國國際駕駛執照等件影本在卷可憑，依道
    路交通安全規則第五十條第四項規定：「持有外國政府所發有效之正式駕駛執照
    者，得依平等互惠原則免考換發同等車類之普通駕駛執照，但持有該有效之正式
    駕駛執照者而具有中華民國國籍時，得免考換發同等車類之普通駕駛執照」、及
    同規則第五十五條第三款所定：「持有外國政府所發有效之國際駕駛執照而具有
    中華民國國籍者，得免考換發同等車類之普通駕駛執照。」，準此，被告得免考
    換發同等車類之普通駕駛執照，所謂「免考換發」係謂免考及免換發而言，是本
    件車禍發生時被告應屬有照駕駛，且此見解亦同為本院八十九年度保險字第十四
    號、台灣高等法院台中分院九十年度保險上字第八號民事判決所認定，有該二民
    事判決在卷可參，並經本院調卷查明，原審判決認被告係無照駕駛而依道路交通
    管理處罰條例第八十六條第一項規定加重其刑，容有誤會。（二）本件肇事時間
    為當日「十九時」四十分許，而被害人遭撞後未及送醫前即已傷重不治死亡，然
    檢察官聲請簡易判決處刑書論載肇事時間為當日「十七時」四十分許及被害人經
    送醫急救後延至同日十九時十九時四十分許死亡，與事實不符，原審遽為引用未
    予更正，亦有未洽。原審既有上揭可議，被告執為上訴而指摘原判不當，非無理
    由，原判決應予撤銷。爰審酌被告就本件肇事應負完全過失程度，及其素行尚佳
    ，並無前科及其肇事後能知悔俉、態度良好，且肇事後被告對被害人家屬已為民
    事賠償 (如卷附調解書)等一切情狀，量處如主文所示之刑，並諭知易科罰金之
    折算標準。並以被告前未曾受有期徒刑以上刑之宣告，有台灣彰化地方法院檢察
    署前科資料個案查註紀錄表可稽，經此教訓，當知謹慎而無再犯之虞，本院認本
    判決所宣告之刑，以暫不執行為宜，爰宣告緩刑二年以勵自新。
據上論斷，應依刑事訴訟法第四百五十五條之一第一項、第三項、第三百六十九條第
一項前段、第三百六十四條、第二百九十九條第一項前段，刑法第二百七十六條第一
項、第四十一條第一項前段、第六十二條前段、第七十四條第一款，罰金罰鍰提高標
準條例第一條前段、第二條，判決如主文。
本案經檢察官陳嘉瑜到庭執行職務。
中    華    民    國      九十一    年    八        月      十六        日
                              臺灣彰化地方法院刑事第二庭
                                        審判長法官  林  欽  章
                                        法      官  李  水  源
       法      官  郭  麗  萍
右正本證明與原本無異。
不得上訴。
                                        法院書記官  葉  惠  英
中    華    民    國      九十一    年    八        月      十六        日
